【裁判字號】    97,消債更,472
【裁判日期】    970731
【裁判案由】    更生事件
【裁判全文】
臺灣臺南地方法院民事裁定           97年度消債更字第472號
聲  請  人
即  債務人
債  務  人  王生□
上列當事人因消費者債務清理事件聲請更生，本院裁定如下：
    主  文
聲請駁回。
聲請費用由聲請人負擔。
    理  由
一、按「聲請更生或清算不合程式或不備其他要件者，法院應以
    裁定駁回之，但其情形可以補正者，法院應定期間先命補正
    」，消費者債務清理條例第8條定有明文。又「債務人與金
    融機構協商成立者，不得聲請更生或清算。但因不可歸責於
    己之事由，致履行顯有重大困難者，不在此限」；「本條例
    施行前，債務人依金融主管機關協調成立之中華民國銀行公
    會會員辦理消費金融案件無擔保債務協商機制與金融機構成
    立之協商，準用前項之規定」，復為消費者債務清理條例（
    下稱債清條例）第151條第5項、第6項所明定。
二、聲請意旨略以：聲請人有不能清償債務情事，其無擔保債務
    高達新臺幣（下同）270多萬元，於中華民國銀行公會會員
    ，辦理消費金融案件無擔保債務協商機制與金融機構成立協
    商前，每月需償還信用卡與消費性貸款近6萬元，實感無力
    承受，遂於民國（下同）95年8月間向最大債權銀行（復華
    商業銀行）申請債務協商機制，經最大債權銀行判定結果為
    每月須繳款金額為26,696元。然：(一)聲請人家中經濟雖小康
    ，目前並任職於台南縣後壁鄉鄉民代表會，惟每月除需償還
    協商金額26,696元外，尚需額外支付未納入銀行公會協商機
    制之債務（土地銀行每月6,700元、台北一信銀行每月4,300
    元及汽車貸款每月12,000元），由於長期背負龐大經濟壓力
    重擔，致其精神狀況極度不穩定，須按時服藥且回診就醫，
    實在無法持續如期償還銀行公會協商機制款項。(二)聲請人於
    協商成立時雖明知必定無法依協商方案如期履約，惟深恐對
    其就業造成影響，故依然咬緊牙關苦撐。另聲請人於97年3
    月間雖已毀諾，卻依然希望與各家銀行達成還款協議，惟其
    僅為領有固定薪資之勞工，且並無積蓄，實無法與全部銀行
    達成分期付款之協議，致其住家電話、行動電話及任職公司
    不斷接到催收電話與登門拜訪，而衍生家庭紛爭，更致其同
    事人人側目而視、議論紛紛。(三)聲請人除須負擔上開債務外
    ，尚須負擔母親基本日常生活開銷，且其配偶方麗絲為全職
    家庭主婦，因此家計全由其一肩扛起。綜上所述，聲請人顯
    因非可歸責於己之事由致履行有重大困難，且其無擔保或無
    優先權之債務總額未逾新臺幣1,200萬元，復未經法院裁定
    開始清算程序或宣告破產，爰聲請更生等語。
三、經查：
  (一)聲請人前於消費者債務清理條例施行前，依金融主管機關協
    調成立之中華民國銀行公會會員辦理消費金融案件無擔保債
    務協商機制與金融機構於95年間成立協商，當時聲請人之無
    擔保債務總額為2,764,634元，每月須繳款26,696元，已據
    聲請人提出協議書及無擔保債務還款計劃為證，堪信為真實
    。
  (二)聲請人稱月收入為41,204元，每月除須繳交協商金額26,696
    元外，尚須額外支付未納入銀行公會協商機制之債務（土地
    銀行每月6,700元、台北一信銀行每月4,300元及汽車貸款每
    月12,000元），上開債務總額已遠遠超過其每月可負擔之金
    額。然查：聲請人每月除有薪資41,204元外，每年度尚有考
    績獎金、年終獎金等收入，其96年度之所得總額為689,170
    元，月平均所得即有57,430元，扣除上開債務後，尚有餘額
    7,739元（57,430元-26,696元-6,700元-4,300元-12,000元
    ），依上開經濟情況，實難謂有債務總額已遠遠超過其每月
    可負擔之金額之情事存在，此有稅務電子閘門財產所得調件
    明細表及聲請人提出之薪資轉帳存摺內頁影本為證。
  (三)聲請人另主張其除須負擔上開債務外，尚須負擔母親基本日
    常生活開銷，且其配偶方麗絲為全職家庭主婦，因此家計全
    由其一肩扛起，惟查：
    1.聲請人之母王林不名下有土地9筆，財產總額計有3,752,1
      27元；每月領有政府補助之老人津貼5,000元；且除聲請
      人外有4名子女，每月提供現金3,000至5,000元不等之金
      額供其作為日常生活開銷之用；又其96年度尚有利息所得
      4,514元。自難認王林不有不能維持生活之情形，聲請人
      對其自不負扶養義務，惟聲請人仍將其列為受扶養人，並
      主張其須負擔母親基本日常生活開銷，顯難採信。此有稅
      務電子閘門財產所得調件明細表、聲請人所提供之國稅局
      財產歸屬資料清單、96年度綜合所得稅各類所得資料清單
      及臺南縣東山鄉農會津貼轉帳存摺內頁影本在卷足佐。
    2.聲請人之配偶方麗絲現雖已無於國立白河高級商工職業學
      校任職，惟其於96年度之利息所得總額有180,312元；名
      下亦有房屋一棟及土地一筆，財產總額計有1,174,900元
      ，尚可助聲請人分擔家計，而無需受其供養，有稅務電子
      閘門財產所得調件明細表為據。
  (四)又按消費者債務清理條例第151條第5、6項規定：「債務人
    與金融機構協商成立者，不得聲請更生或清算。但因不可歸
    責於己之事由，致履行顯有重大困難者，不在此限。本條例
    施行前，債務人依金融主管機關協調成立之中華民國銀行公
    會會員，辦理消費金融案件無擔保債務協商機制與金融機構
    成立之協商，準用前項之規定。」所謂因不可歸責於己之事
    由，致履行顯有重大困難之情形，應係指聲請人與最大債權
    金融機構協商成立後，聲請人之經濟狀況、生活等客觀事實
    有顯著變動者而言。惟上述情事核屬聲請人在協商時可得預
    見，據以評估可否履行協商條件之事實，與「不可歸責於己
    之事由致履行顯有重大困難」之要件不符。
四、綜上所述，本件聲請人之聲請，並無具體事證證明其有何因
    不可歸責於己之事由，致依原協商條件履行顯有重大困難，
    則其聲請更生，應屬要件不備，依首揭條文之意旨，自應駁
    回其更生之聲請，爰裁定如主文。
中    華    民    國    97    年    7     月    31    日
              民事第二庭    法      官  蔡孟珊
上為正本係照原本作成。
如不服本裁定，應於裁定送達後10日內，以書狀向本院提出抗告
，並繳納抗告費新臺幣1千元。
中    華    民    國    97    年    7     月    31    日
                            書  記  官  吳幸芳


司法院資訊處製作；財團法人民間司法改革基金會備份。
